【裁判字號】    95,訴,2276
【裁判日期】    950821
【裁判案由】    毒品危害防制條例
【裁判全文】
臺灣高雄地方法院刑事判決              95年度訴字第2276號
公  訴  人  臺灣高雄地方法院檢察署檢察官
被      告  甲○○
指定辯護人  本院公設辯護人乙○○
右列被告因毒品危害防制條例案件，經檢察官提起公訴（95年度
偵字第3754號），本院判決如下：
    主  文
甲○○販賣第二級毒品，處有期徒刑年柒月，販賣第二級毒品
所得新臺幣伍佰元沒收，如全部或一部不能沒收時，以其財產抵
償之。又販賣第四級毒品，處有期徒刑壹年柒月，販賣第四級毒
品所得新臺幣壹仟陸佰元沒收，如全部或一部不能沒收時，以其
財產抵償之。應執行有期徒刑伍年。販賣毒品所得共計新臺幣貳
仟壹佰元沒收，如全部或一部不能沒收時，以其財產抵償之。
    事  實
一、甲○○明知MDMA（俗稱搖頭丸、衣服）及Nimetazepam （俗
    稱紅豆）係毒品危害防制條例第2 條第2 項第2 、4 款所列
    之第二、四級毒品，不得販賣轉讓或持有，仍向真實姓名年
    籍不詳綽號「小乖」之成年男子分別以每顆ＭＤＭＡ新台幣
    （下同）500 元及每顆Nimetazepam 30元之代價，購入ＭＤ
    ＭＡ1 顆及Nimetazepam 40顆。甲○○即於民國95年1 月19
    日凌晨2 時許，在高雄市○○區○○路與青年路口9 樓「神
    話PUB 」內，以每顆新台幣（下同）500 元代價，出售搖頭
    丸1 顆予少年李○○（未滿18歲，年籍詳卷）施用完畢。另
    於同年月22日2 時許，在上址，又以每顆40元代價，出售紅
    豆40顆予許亞妮，販賣所得共計2,100 元。嗣為警於同年月
    22 日15 時30分許，在高雄市新興區○○○路66號6 樓「首
    相賓館」622 室內，查獲甲○○、許亞妮、顏世宇、許金童
    、張蓓雯、黃晉宏、徐淑涵等人同處一室；另在同址613 室
    內查獲李○○、蔡淑娟、邱振鴻等人，且在甲○○身上扣得
    預備供己施用之Nimetazepam 7 顆及不含西藥成分之錠劑5
    顆；又在上址622 室浴室內扣得甲○○販售予許亞妮之Nime
    tazepam 4 顆，嗣經許亞妮、李○○供述毒品來源，始知上
    情。
二、案經高雄市警察局新興分局報請臺灣高雄地方法院檢察署檢
    察官偵查起訴。
    理  由
甲、程序部分
一、證人許亞妮、李○○於偵查中向檢察官所為之證述，業經具
    結而無顯不可信之情況，依刑事訴訟法第159 條之1 第2 項
    得為證據，核先敘明。
二、高雄醫學大學附設中和紀念醫院95年2 月27日檢驗報告2 紙
    、95年4 月11日檢驗報告1 紙，其性質雖屬傳聞證據，但經
    本院準備程序詢以對證據能力之意見，並於審理時予以提示
    ，告以要旨，經檢察官、辯護人及被告表示意見，檢察官、
    辯護人及被告均未於言詞辯論終結前，對該證據內容異議，
    依刑事訴訟法第159 條之5 第2 項規定，應具有證據能力。
乙、認罪科刑部分
一、訊據被告甲○○對於上揭犯罪事實於本院審理時坦承不諱，
    核與證人許亞妮、李○○於偵查中證述以500 元向被告甲○
    ○購買1 顆ＭＤＭＡ、以1,600 元向甲○○購買40顆Nimeta
    zepam 等事實相符。且李○○確實因於95年1 月19日施用Ｍ
    ＤＭＡ，經裁定送觀察、勒戒後，因無繼續施用毒品傾向而
    裁定不付審理，亦有高雄少年法院95年度少調字第249 號裁
    定2 紙附卷可稽；而甲○○身上所查獲之錠劑7 顆及許亞妮
    身上所查獲之錠劑4 顆經送驗之結果確實含有Nimetazepam
    成分，亦有高雄醫學大學附設中和紀念醫院0000 -000 、00
    00-000號檢驗報告各一紙在卷可考。被告雖於警詢、偵查中
    供稱係受綽號「小乖」之成年男子指示共同販售毒品，惟被
    告於警詢、偵查及本院於準備程序因整理爭點進行訊問時，
    對於如何受綽號「小乖」之成年男子之指示販售毒品過程以
    及所獲之報酬等等，供述均不一致，是難認被告受該綽號「
    小乖」之成年男子之指示，而與之有共同販買ＭＤＭＡ、Ni
    metazepam 有犯意聯絡。故本件應以被告於本院審判程序所
    供述基於販賣毒品之犯意，先向該綽號「小乖」之成年男子
    販入毒品之後再販售與許亞妮、李○○一節可採。綜上查證
    ，堪認被告之自白與事實相符，得採為論罪科刑之證據。本
    件事證明確，被告犯行洵堪認定，應予依法論科。
二、按94年2 月2 日修正公布後刑法第2 條第1 項規定：「行為
    後法律有變更者，適用行為時之法律。但行為後之法律有利
    於行為人者，適用最有利於行為人之法律」。而此係為規範
    行為後法律變更所生新舊法律比較適用之準據法（最高法院
    95年度第8 次刑事庭會議參照）。經查：本件新舊法比較適
    用之結果如附表所示，經比較之結果應適用被告行為時即94
    年2 月2 日修正公布，95年7 月1 日施行前之刑法，合先敘
    明。（以下除有特別敘明，所指之刑法應為被告行為時之刑
    法）。新法第57條、第59條之規定，為法院就刑之裁量及酌
    減審認標準見解之明文化，非屬法律之變更，故無庸比較新
    舊法，併予敘明（參照最高法院95年5 月23日，95年度第8
    次刑事庭會議）。
三、核被告所為係犯毒品危害防制條例第4 條第2 項之販賣第二
    級毒品罪及同條第4 項之販賣第四級毒品罪。被告販賣前非
    法持有ＭＤＭＡ、Nimetazepam 之低度行為，為販賣之高度
    行為所吸收，不另論罪。經查被告未曾受有期徒刑之宣告，
    素行良好，有臺灣高等法院被告前案紀錄表一紙在卷可按，
    且被告犯時尚未滿20歲，年輕視淺，所查獲之販賣毒品數量
    不多，犯罪所得有限，獲利微薄，其因一時失慮致罹重典，
    犯罪情狀在客觀上應可引起一般人同情，尚可憫恕，倘科以
    法定最輕本刑之5 年以上及3 年以上之有期徒刑，猶嫌情輕
    法重，爰依刑法第59條之規定，酌量減輕其刑。爰審酌販賣
    行為乃煙毒禍害之源，其源不斷，則流毒所及，非僅多數人
    之生命、身體受其侵害，且社會、國家之法益亦不能免，為
    害之鉅，當非個人一己之生命、身體法益所可比擬，以及被
    告甲○○販賣之次數、數量，暨其年紀尚輕、知識較為淺薄
    ，並兼衡其犯後始終坦承犯行態度良好，已知悔悟等其他一
    切情狀，依94年2 月2 日修正公布，95年7 月1 日施行前之
    刑法第51條第5 款分別量處如主文所示之刑，並定其應執行
    刑，以勵自新。
四、按刑罰乃國家對於犯罪之人，以剝奪其私人法益之手段，所
    加之公法上制裁，其種類依刑法第33條、第34條之規定，有
    死刑、無期徒刑、有期徒刑、拘役、罰金5 種主刑及褫奪公
    權、沒收2 種從刑；至於行政刑罰及行政秩序罰（狹義之行
    政罰），皆係為維持行政上之秩序，達成國家行政之目的，
    對於違反行政上義務者所科之制裁。兩者區別之標準，在於
    所生法律效果之不同，行政刑罰係對於違反行政法規所規定
    之行政義務者，科以刑法上所定刑名之處罰，若非以刑法上
    之刑名處罰者，即為行政秩序罰，如拘留、罰鍰、勒令歇業
    、沒入等。行政刑罰既以刑法上之刑名作為制裁之方法，依
    刑法第11條前段之規定，應有刑法總則之適用，本質上屬於
    刑罰，故行政法上有刑罰之規定者，應屬特別刑法之範圍。
    一般刑罰及行政刑罰，屬於法院處斷之權限，由法院依刑事
    訴訟程序裁判之，而行政秩序罰科罰之主體，通常為行政機
    關，僅少數例外，例如依社會秩序維護法規定，影響人民權
    益較為重大之制裁如拘留及勒令歇業等，由地方法院之簡易
    庭裁罰。而依毒品危害防制條例第18條第1 項後段「查獲之
    第三、四級毒品及製造或施用毒品之器具，無正當理由而擅
    自持有者，均沒入銷燬」之規定，其性質應屬行政秩序罰，
    屬行政機關依行政程序科罰之權限，法院自不得越權於判決
    內諭知沒入銷燬（最高法院92年度台上字第2118號判決可資
    參照）。扣案之於許亞妮身上查獲之含有第4 級毒品Nimeta
    zepam 錠劑4 顆，係被告販售與許亞妮之物，已非被告所有
    供犯罪所用之物，而被告身上所查獲之含有Nimetazepam 成
    分之錠劑7 顆，係被告供己施用之物，業據被告供承在卷，
    本諸前述判決之意旨，尚不得由本院為沒入銷燬行政罰之諭
    知。另被告販賣第二級毒品ＭＤＭＡ、Nimetazepam 予李○
    ○、許亞妮所得2,100 元，雖未扣案，乃係被告販賣毒品所
    得之財物，均應依毒品危害防制條例第19條第1 項規定，併
    予宣告沒收，販賣所得財物如全部或一部不能沒收時，以其
    財產抵償之。
據上論斷，應依刑事訴訟法第299 條第1 項前段，毒品危害防制
條例第4 條第2 項、4 項、第18條第1 項前段、第19條第1 項，
94年2 月2 日修正公布，95年7 月1 日施行後之刑法第2 條、第
11條，94年2 月2 日修正公布，95年7 月1 日施行前之刑法第59
條、第51條第5 款，判決如主文。
中    華    民    國    95    年    8     月    21    日
                   刑事第八庭  審判長法  官  李政庭
                                     法  官  賴文姍
                                     法  官  黃宣撫
如不服本判決應於送達後十日內向本院提出上訴狀
以上正本證明與原本無異。
中    華    民    國    95    年    8     月    21    日
                                     書記官  鄭永媚
附錄本案論罪科刑法條全文：
毒品危害防制條例第4條
製造、運輸、販賣第一級毒品者，處死刑或無期徒刑；處無期徒
刑者，得併科新臺幣1 千萬元以下罰金。
製造、運輸、販賣第二級毒品者，處無期徒刑或7 年以上有期徒
刑，得併科新臺幣7 百萬元以下罰金。
製造、運輸、販賣第三級毒品者，處5 年以上有期徒刑，得併科
新臺幣5 百萬元以下罰金。
製造、運輸、販賣第四級毒品者，處3 年以上10年以下有期徒刑
，得併科新臺幣3 百萬元以下罰金。
製造、運輸、販賣專供製造或施用毒品之器具者，處1 年以上7
年以下有期徒刑，得併科新臺幣1 百萬元以下罰金。
前五項之未遂犯罰之。
附表
┌───────┬────────┬────────┬───┬────────┬────┬──┐
│比較項目      │行為時法        │裁判時法        │比較  │比較理由        │比較結果│備考│
│              │                │                │依據  │                │何者對行│    │
├───────┼────────┼────────┼───┼────────┼────┼──┤
│罰金刑最低度  │94年2 月2 日修正│94年2 月2 日修正│94年2 │舊法為銀元1 元（│以被告行│    │
│              │公布，於95年7 月│公布，於95年7 月│月2日 │即新台幣3 元），│為時之法│    │
│              │1 日施行之前刑法│1 日施行之後刑法│修正公│至新法則提高為新│律對被告│    │
│              │第33條第5 款規定│第33條第5 款規定│布，95│台幣1 千元。    │較有利。│    │
│              │：「罰金：1 元以│：「罰金：新臺幣│年7 月│                │        │    │
│              │上」。（罰金罰鍰│1 千元以上，以百│1 日施│                │        │    │
│              │提高標準條例第1 │元計算之」。    │行後之│                │        │    │
│              │條僅調高罰金上限│                │刑法第│                │        │    │
│              │並未提高罰金最低│                │2條 第│                │        │    │
│              │度刑）          │                │1項   │                │        │    │
├───────┼────────┼────────┼───┼────────┼────┼──┤
│罰金刑之加減例│94年2 月2 日修正│94年2 月2 日修正│94年2 │罰金刑最高度減輕│以被告行│    │
│              │公布，95年7 月1 │公布，95年7 月1 │月2日 │之結果相同；依被│為時之法│    │
│              │日施行前之刑法第│日施行後之刑法第│修正公│告行為時之刑法罰│律對被告│    │
│              │68條：「... 罰金│67條：「... 罰金│布，95│金雖僅減其最高度│較有利。│    │
│              │加減者，僅加減其│加減者，其最高度│年7 月│，但其最低度之罰│        │    │
│              │最高度」。      │及最低度同加減之│1 日施│金刑為銀元1元 （│        │    │
│              │                │」。            │行後之│新台幣3 元）。相│        │    │
│              │                │                │刑法第│較上，若依裁判時│        │    │
│              │                │                │2條 第│法減輕之結果，罰│        │    │
│              │                │                │1項   │金最低度刑則為新│        │    │
│              │                │                │      │台幣5 百元。    │        │    │
├───────┼────────┼────────┼───┼────────┼────┼──┤
│定有期徒刑之應│94年2 月2 日修正│94年2 月2 日修正│94年2 │94年2 月2 日修正│行為時法│    │
│執行刑        │公布，95年7 月1 │公布，95年7 月1 │月2日 │公布前之刑法，其│較有利於│    │
│              │日施行前之刑法第│日施行後之刑法第│修正公│應執行刑之刑期不│被告。  │    │
│              │51條第5 款：宣告│51 條 第5 款：宣│布，95│得逾20年，對被告│        │    │
│              │多數有期徒刑者，│告多數有期徒刑者│年7 月│較有利。        │        │    │
│              │於各刑中之最長期│，於各刑中之最長│1 日施│                │        │    │
│              │以上，各刑合併之│期以上，各刑合併│行後之│                │        │    │
│              │刑期以下，定其刑│之刑期以下，定其│刑法第│                │        │    │
│              │期。但不得逾二十│刑期。但不得逾三│2條 第│                │        │    │
│              │年。            │十年。          │1項   │                │        │    │
├───────┼────────┼────────┼───┼────────┼────┼──┤
│綜合比較之結果│行為時法即94年2 月2 日修正公布，95年7月1日施行前之刑法較有利被告            │
└───────┴──────────────────────────────────────┘


司法院資訊處製作；財團法人民間司法改革基金會備份。
